【裁判字號】    92,勞安訴,2
【裁判日期】    920930
【裁判案由】    業務過失致死
【裁判全文】
臺灣桃園地方法院刑事判決                          九十二年度勞安訴字第二號
    公  訴  人  臺灣桃園地方法院檢察署檢察官
    被      告  甲○○
    選任辯護人  蔡榮德律師
右列被告因業務過失致死等案件，檢察官聲請簡易判決處刑（九十二年度偵字第四二
三四號），經本院改依通常程序審理，茲判決如左：
    主      文
甲○○無罪。
    理      由
一、公訴意旨略以：被告甲○○係位在桃園縣觀音鄉○○村○○鄰○○○路三號「台
    唐工業股份有限公司（下稱台唐公司）」董事長，為從事業務之人，本應注意勞
    工於作業中或通行時，有因接觸或接近致發生感電之虞者，應注意防止電、熱及
    其他能引起之危害，並就電器機具帶電部分，設置防止感電之護圍或絕緣被覆等
    措施，且無不能注意之情事，竟疏於注意及此，使被害人即泰國籍勞工帕沙功於
    九十一年五月八日凌晨一時二十分許，在該地從事鍍鋅水管維修時，電焊夾部分
    電極以外未絕緣且帶電狀況下，與附近之金屬管線接觸，致其左側後頸部碰觸帶
    電之金屬管線造成觸電，並進而引起心律不整，送醫不治死亡，因認被告甲○○
    涉有勞工安全衛生法第三十一條第一項之罪及刑法第二百七十六條第二項之業務
    過失致死等罪嫌云云。
二、按刑法之業務過失致死罪，必以行為人負有實際執行該業務之責始克成立。次按
    ，勞工安全衛生法第三十一條之罪，須雇主違反同法第五條第一項、第八條第一
    項之規定，致發生第二十八條第二項第一款之職業災害，方足當之，此觀諸上開
    各法條之規定自明，是以本條之犯罪主體，固以有雇主身分者為限，惟按，勞工
    安全衛生法第二條第二項規定所稱雇主，乃指事業主或事業之經營負責人，蓋須
    科以實際之負責人負勞工安全衛生之責，始能確實落實保護勞工之立法本旨，因
    以現今企業組織體，所有者與經營者分離觀念，在企業組織規模愈大，企業管理
    愈複雜之情況下，企業代表人欲鉅細糜遺全面直接管理其所投資之企業，勢所難
    能，是以自必採行階層化組織並分部設職，再僱用專業經理人管理各部門，以收
    各司其職，專業分工，分層負責之效，因之，就企業中之各別部門需求何種安全
    衛生設備，當以實際管理該部門者，如廠長、經理人等為最熟悉而屬渠等所執業
    務之範疇，職是，倘因該項業務執行之疏失致有違反勞工安全衛生法第五條規定
    之情事發生時，自應以部門之實際負責人為處罰對象，方符法意。訊據被告甲○
    ○，坦承其為「台唐公司」之負責人，該公司觀音廠於右揭時發生泰國籍勞工帕
    沙功於作業中死亡之意外事件等情不諱，惟堅詞否認涉有違反勞工安全衛生法及
    刑法業務過失致死犯行，辯稱其係公司董事長，僅負責公司營運目標及經營方針
    ，工廠事務係由廠長負責，其對於公司廠區設備及勞工之工作，並未實際指揮、
    監督或管理、執行，且「台唐公司」亦已依規定設置各項必要安全設備等語。
三、經查，「台唐公司」登記負責人雖為被告甲○○，有經濟部公司登記資料在卷可
    佐，然則，「台唐公司」觀音廠之工作場所負責人係廠長乙○○，此除有卷存行
    政院勞工安全委員會北區勞動檢查所職業災害檢查報告書所載為憑外，且據證人
    乙○○於偵查及本院調查中陳明，再者，乙○○於偵查中並證稱：（觀音廠是由
    你負責？）我負責生產：：：（機器運作是由誰負責？）由我兼管：：：（甲○
    ○）他在台北辦公，一、二星期，因有協調、訂單，或其他事，才會來一次等語
    （見相字卷第五六頁及反面），於本院調查時猶結證稱：（你是否是觀音廠的廠
    長）對：：：（你的職責呢？）綜覽廠務：：：（甲○○多久來工廠巡視一次？
    ）大概一、二星期來一次，他來協調訂單及技術問題等語（見本院九十二年八月
    五日訊問筆錄），復徵之證人即被害人帕沙功之作業主管簡金泉於本院審理時證
    稱：（就你印象中，你們董事長一個月來幾次？）很少，督導我們的主管是乙○
    ○等語，是此可見「台唐公司」觀音廠之業務實際負責人顯係陳金松之情，至為
    無疑。又查，「台唐公司」觀音廠之勞工安全衛生部分，亦設有專人負責乙情，
    除有上述職業災害檢查報告書所載足稽外，並據證人即負責該工廠安衛業務之主
    管游福財於本院調查時述明（見本院九十二年八月五日訊問筆錄）。綜上，被告
    甲○○雖係「台唐公司」負責人，惟該公司既採階層化組織並分部設職，董事長
    下設總經理、副總經理以轄行政、生產、技術、國內業務及國外業務等處，觀音
    廠則為生產處所轄之單位，各處及工廠均設有專業經理人或廠長總覽各處、廠之
    事務，此有該公司組織圖一份附卷可按，從而在各司其職，專業分工，分層負責
    之企業經營型態下，要難央求被告親至各廠區監督廠區實際負責人、管理人員及
    勞工均能確實履行勞工安全衛生法之規定或親持該工廠之勞工安全衛生業務，因
    之，其信賴「台唐公司」觀音廠實際負責人即廠長乙○○及安全衛生主管游福財
    之專業，全權責由該二人實施勞工安全衛生法規定之事項等業務，尚無違吾國民
    日常生活經驗法則。準此，茲被告甲○○既未實際親與或執行、管理該公司觀音
    廠之生產及相關勞工衛生安全事務，則其不僅並非從事各該業務之人，更非該廠
    區之實際負責人，則即便被害人帕沙功之意外死亡係因該廠之作業安全設施欠缺
    所致，惟揆諸上開說明，猶難遽對被告論以刑法之業務過失致死及勞工安全衛生
    法第三十一條第一項之罪責。此外，復查無其他積極確切證據足資證明被告有如
    公訴人所指之犯行，自屬不能證明被告犯罪，依法即應為無罪之判決。
四、本件檢察官原聲請簡易判決處刑，惟經本院認有刑事訴訟法第四百五十一條之一
    第四項但書第三款所定之情形，爰改依通常程序審判之，末此敘明。
據上論斷，應依刑事訴訟法第四百五十二條、第三百零一條第一項，判決如主文。
本案經檢察官何祖舜到庭執行職務。
中      華      民      國    九十二    年      九      月     三十     日
                              臺灣桃園地方法院刑事第十一庭
                                  法  官  蔡榮澤
右正本證明與原本無異。
如不服本判決，應於判決送達後十日內向本院提出上訴狀( 應附繕本 )。
                                  書記官  何慧娟
中      華      民      國    九十二    年      十      月      一     日


司法院資訊處製作；財團法人民間司法改革基金會備份。
